【裁判字號】    88,上訴,3721
【裁判日期】    890125
【裁判案由】    偽造有價證券等
【裁判全文】
臺灣高等法院刑事判決                  八十八年度上訴字第三七二一號
    上  訴  人
    即  被  告  丙○○
    指定辯護人  本院甲○辯護人
右上訴人即被告因偽造有價證券等案件，不服臺灣板橋地方法院八十八年度訴緝字第
一０七號，中華民國八十八年七月十六日第一審判決 (起訴案號：臺灣板橋地方法院
檢察署八十五年度偵字第一三七五九號、八十五年度偵緝字第五九七號）提起上訴，
本院判決如左：
    主      文
上訴駁回。
    事實及理由
一、本案經本院審理結果，認第一審以上訴人即被告丙○○犯刑法第三百四十九條第
    一項之收受贓物罪及第二百零一條第一項偽造有價證券之罪。被告偽造有價證券
    後復持以行使，其行使之低度行為為偽造之高度行為所吸收，又偽造印文為偽造
    有價證券之部分行為，均不另論罪。又被告所犯上開收受贓物罪及偽造有價證券
    罪，有方法結果之牽連關係，屬於裁判上一罪，應依牽連犯之例，從一重以偽造
    有價證券罪處斷。
二、上訴人提起上訴，惟於上訴狀未附據任何上訴理由，經本院合法傳訊，被告始終
    未到庭應訊。經查被告丙○○明知蔡治宙所持有之空白支票簿共二十五張（付款
    人台北區中小企業銀行西盛分行迴龍辦事處，帳號六六二五六，票號00000
    00至0000000號）係蔡治宙向張清得所竊得之贓物及「乙○○」印章一
    枚係蔡治宙所偽刻，竟仍基於收受贓物之故意，於民國（下同）八十五年一月間
    ，在台北縣板橋市○○路租屋處所，向蔡治宙收受前揭空白支票及印章，旋基於
    偽造有價證券之概括犯意，在該租屋處所，持前揭偽造之「乙○○」印章蓋在空
    白支票上面，填載完成如附表一所示支票一紙，交付予蔡治宙。又於八十五年一
    月十四日，在附表二所示劉光鑫住處，佯欲清償其積欠劉光鑫之債務，利用不知
    情之劉光鑫在空白支票上面填載如附表二所示之金額及日期，並行使交付予劉光
    鑫作為抵付貨款；丙○○又於八十五年一月二十九日，在台北市○○○路○段七
    一號三樓陳文能經營之ＫＴＶ店內消費，於結帳時，利用不知情之該店經理陳瑞
    珠及會計林淑津二人，使其等在空白支票上面記載如附表三所示之金額日期及使
    其等蓋用「乙○○」印章，因而行使交付予ＫＴＶ店家作為抵付消費金額。嗣前
    揭偽造支票經持票人吳瑞鳳、陳文能提示不獲兌現，始為警循線查獲上情。
三、經原審訊據被告丙○○雖坦承於右揭時地分別簽發三紙空白支票予蔡治宙、劉光
    鑫及陳文能之事實，惟矢口否認有何犯行，辯稱：伊不知空白支票係張清得所遺
    失，是蔡治宙拿給伊空白支票三紙，上面已有「乙○○」之印文，蔡治宙囑伊填
    載完成支票，蔡治宙取走其中一張，伊就將另二張交給劉光鑫抵付貨款及交給陳
    文能抵付消費，伊在給陳文能的那張支票上面也有背書，伊不知支票是贓物，是
    支票跳票後，蔡治宙始告訴伊是贓物云云。經查，（一）被害人張清得於警訊偵
    查及原審調查時指訴：伊的空白支票約剩餘半本份量，於八十一年十一月二日在
    伊住處前自用小客車內遭竊，但伊的印章並無失竊，且遭偽造支票上面的印文「
    乙○○」也與伊的姓名「張清得」有異，可能是偽造者打電話去銀行詢問後將「
    得」字誤作「德」字等語（見偵字第一０三四四號卷第三頁、第二七頁反面、原
    審八十五年訴字第二四四九號卷第六三、八二頁）。（二）證人蔡治宙於偵查及
    原審調查時具結證稱：伊竊盜取得本件整本支票簿及一枚印章後，轉交予被告丙
    ○○，當時有告訴丙○○說是竊盜取得，伊與丙○○是以前在看守所認識的，伊
    竊得本件支票簿時是住在丙○○在板橋市○○路的租屋處，因為伊不知如何使用
    支票，所以交給丙○○使用，丙○○將一紙空白支票填載完成後交給伊，伊就拿
    去向沈幼男調現金等語（見原審八十五年訴字第二四四九號卷第四八頁正反面、
    第八二頁，八十五年偵字第二０三０六號卷八十五年十一月八日筆錄）。又蔡治
    宙竊取本件支票簿之事實，業據原審另案判決在案，有原審八十五年度易字第二
    一五五號判決一件（附於八十五年度偵字第二０三０六號影印卷第二頁反面）。
    （三）證人沈幼男自蔡治宙處取得本件附表一所示偽造支票之情，業據沈幼男於
    偵查中證述明確（見八十五年度偵字第二０三０六號影印卷八十五年十一月八日
    筆錄）。又被告在附表二所示地點，利用劉光鑫偽造完成附表二所示支票，交付
    予劉光鑫抵付貨款之情，亦據證人劉光鑫於偵查及原審調查時證述明確（見原審
    八十五年度訴字第二四四九號卷第三六頁，偵字第一三七五九號卷第四頁）。又
    被告在附表三所示ＫＴＶ店內消費後，利用該店經理陳瑞珠、林淑津填載偽造附
    表三支票，持交該店總經理陳文能抵付消費金額之情，亦據證人陳文能、陳瑞珠
    、林淑津於偵查及原審調查時證述明確，其中證人林淑津證稱：被告丙○○拿完
    全空白的支票叫伊填載消費金額及日期，伊填載後，被告丙○○又拿出發票人印
    章叫伊自己蓋上去等語，證人陳瑞珠證稱：伊看見被告丙○○當時拿出一本支票
    簿及一顆大印章出來，被告丙○○說支票是他公司的，並無問題，被告丙○○自
    支票簿裡面撕下一張支票給伊，支票簿裡面尚有剩餘的空白支票，伊有要求被告
    丙○○在支票背書及核對身分證，但丙○○說未帶身分證，後來銀行通知說支票
    發票人印文與印鑑章不符等語（見原審八十五年訴字第二四四九號卷第三四至三
    六頁，及八十五年度偵緝字第五九七號卷第三四頁正反面）。（四）附表一、二
    、三所示偽造支票三紙，經持票人向銀行提示不獲兌現，有遺失票據申報書影本
    、掛失止付票據提示人資料表影本、支票影本等相關資料（附在偵字第一三七五
    九號卷第七至十二頁、偵字第一０三四四號卷第五至十頁、偵字第七三四四號卷
    第六至十頁）。依上開調查，雖被告丙○○有在附表三所示偽造支票上面背書，
    惟係受於ＫＴＶ店家的要求而為，尚不足以此認為被告不知贓物，況被告能攜帶
    整本支票簿及印章前往ＫＴＶ店消費並向店家佯稱是沒有問題的公司支票云云，
    足證被告故意偽造行使，綜上情形堪認被告丙○○明知蔡治宙所交付空白支票簿
    及印章係贓物而收受並連續三次偽造行使，所辯不知贓物云云，無非事後飾卸之
    詞，不足採信。本件事證明確，被告丙○○犯行堪以認定。
四、又被告丙○○自蔡治宙收受本件贓物支票簿及偽造之印章犯行，及偽造附表一支
    票之犯行，雖未據公訴人起訴，但因與已起訴部分有裁判上一罪關係，為本件起
    訴效力所及，依審判不可分原則，法院自得併予審理。
五、至起訴意旨另謂：被告意圖為自己不法之所有，於八十四年十一月二日，在台北
    縣新莊市○○路二一二巷四四號前，竊取張清得所有而置於自用小客車內，台北
    區中小企業銀行西盛分行迴龍辦事處，帳號：六六二五─六號，票號自0000
    000至0000000號之空白支票共二十五張，並基於概括之犯意，偽刻「
    乙○○」之印章，因認被告丙○○涉有刑法第三百二十條第一項竊盜罪云云。原
    審訊據被告丙○○矢口否認有竊盜犯行，辯稱係向蔡治宙收受取得等語，核與證
    人蔡治宙於偵查及原審調查時坦承其竊取本件支票簿及印章後轉交予被告丙○○
    之情相符，並有蔡治宙受原審判決有罪之判決一份在卷可稽（如上理由所述）。
    此外復查無其他證據足證被告丙○○有何竊盜及偽造印章犯行，惟因公訴人認此
    部分與前開論罪科刑之犯罪為裁判上一罪，原審爰不另為無罪之諭知，於法亦無
    不合。
六、被告先後三次偽造有價證券之行為，時間緊接，犯罪構成要件相同，顯係基於概
    括犯意而為之，應依連續犯之例，以一罪論並加重其刑。又被告丙○○於八十三
    年間因侵占案件，經原審法院判處有期徒刑五月確定，嗣於八十四年六月二十一
    日執行完畢，有台灣高等法院檢察署刑案紀錄簡覆表一件在卷可按，其於五年內
    再犯本件有期徒刑以上之罪，為累犯，應依法加重其刑。原審審酌被告犯罪之動
    機、目的、手段、品行、生活狀況、智識程度、犯罪所生之損害，及犯罪後態度
    等一切情狀，判處有期徒刑三年八月。並就偽造如附表所示支票三紙，依刑法第
    二百零五條沒收。其認事用法及量刑均無不當，應予維持，並引用第一審判決書
    記載之事實、證據及理由。
七、被告空言上訴否認犯罪，為無理由，應予駁回。
八、被告經合法傳喚，無正當理由不到庭，爰不待其陳述逕行判決。
據上論斷，應依刑事訴訟法第三百七十三條、第三百六十八條、第三百七十一條，判
決如主文。
本案經檢察官謝英民到庭執行職務。
中     華     民     國    八十九   年       一       月     二十五     日
                             臺灣高等法院刑事第九庭
                                 審判長法  官  李  文  成
                                       法  官  官  有  明
                                       法  官  周  盈  文
右正本證明與原本無異。
不得上訴。
                                       書記官  余  姿  慧
中     華     民     國    八十九   年       一       月     二十七     日
附錄：本案論罪科刑法條全文
刑法第三百四十九條
收受贓物者，處三年以下有期徒刑、拘役或五百元以下罰金。
搬運、寄藏、故買贓物或為牙保者，處五年以下有期徒刑、拘役或科或併科一千元以
下罰金。
因贓物變得之財物，以贓物論。
刑法第二百零一條
意圖供行使之用，而偽造、變造公債票，公司股票或其他有價證券者，處三年以上十
年以下有期徒刑，得併三千元以下罰金。
行使偽造、變造之公債票、公司股票或其他有價證券或意圖供行使之用收集或交付於
人者，處一年以上七年以下有期徒刑，得併科三千元以下罰金。
刑法第二百零五條
偽造、變造之有價證券、郵票或印花稅票及前條之器械、原料，不問屬於犯人與否，
沒收之。
附表：
┌──┬───────┬───────┬─────┬────┬─────┐
│編號│發  票  日  期│支  票  號  碼│金      額│交付何人│ 交付地點 │
├──┼───────┼───────┼─────┼────┼─────┤
│ 一 │八十五年一月二│0000000│二萬元    │蔡 治 宙│台北縣板橋│
│    │十一日        │              │          │        │市○○路趙│
│    │              │              │          │        │文章租屋處│
├──┼───────┼───────┼─────┼────┼─────┤
│ 二 │八十五年三月三│0000000│二萬一千三│劉 光 鑫│台北縣三重│
│    │十一日        │              │百元      │        │市○○○路│
│    │              │              │          │        │一二九巷十│
│    │              │              │          │        │七號（劉光│
│    │              │              │          │        │鑫住處）  │
├──┼───────┼───────┼─────┼────┼─────┤
│ 三 │八十五年二月十│0000000│六萬九千一│陳 文 能│台北市中山│
│    │日            │              │百八十元  │        │北路二段七│
│    │              │              │          │        │一號三樓（│
│    │              │              │          │        │ＫＴＶ店）│
└──┴───────┴───────┴─────┴────┴─────┘


司法院資訊處製作；財團法人民間司法改革基金會備份。
